【裁判字號】    97,審再微,4
【裁判日期】    980210
【裁判案由】    再審之訴
【裁判全文】
臺灣臺北地方法院民事判決             97年度審再微字第4號
再審原告    乙○○
再審被告    群益證券股份有限公司
法定代理人  甲○○
上列當事人間請求清償融資債務事件，再審原告對於本院民國97
年11月5日96年度小上字第99號確定判決提起再審之訴，本院判
決如下：
    主  文
再審之訴駁回。
再審訴訟費用由再審原告負擔。
    事實及理由
甲、程序部分
    本件原審判決於民國97年11月14日為寄存送達，該送達自寄
    存之日起，經10日發生效力，本件再審原告乙○○於97年11
    月25日提起本件再審之聲請，經核並未逾越民事訴訟法第50
    0條第1項所規定之30日不變期間，是再審原告提起本件再審
    之聲請係屬合法，合先敘明。
乙、實體部分
一、本件再審原告提起再審之訴略以：原審判決之審判長本於臺
    灣高等法院民事庭第四庭法官，卻到本院審理案件，屬判決
    法院之組織不合法，因認有民事訴訟法第496條第1項第3款
    之再審事由，為此提起本件再審之訴云云。
二、本件未經言詞辯論，故再審相對人並未提出書狀作何聲明或
    陳述。
三、按再審之訴顯無再審理由者，得不經言詞辯論，以判決駁回
    之，民事訴訟法第502條第2項定有明文；次按，按有「判決
    法院之組織不合法」之情形者，得以再審之訴對於確定終局
    判決聲明不服，民事訴訟法第496條第1項第3款定有明文。
    惟所謂「法院組織不合法」，係指合議庭之案件不依照法定
    人數出席審判，或參與判決之法官未列席言詞辯論等而言（
    最高法院88年台上字第2397號判決參照）。復按，民事訴訟
    法第32條第7款關於法官應自行迴避之規定，乃在使法官不
    得於其曾參與之裁判之救濟程序執行職務，以維審級之利益
    及裁判之公平。因此，法官曾參與訴訟事件之前審裁判者，
    就同一案件，應自行迴避。司法院大法官釋字第178號、第
    256 號解釋可資參照。經查，再審原告指摘本院96年度小上
    字第99號確定判決違反民事訴訟法第496條第1項第3款之判
    決法院之組織不合法之事由，縱原確定判決有再審原告所陳
    「原審判決之審判長本於臺灣高等法院民事庭第四庭法官，
    卻到本院審理案件」之情形，然無法官曾參與訴訟事件之前
    審裁判之應自行迴避情形，亦非屬合議庭之案件不依照法定
    人數出席審判，或參與判決之法官未列席言詞辯論等情。揆
    諸前開規定、判決及解釋，原確定判決並無判決法院之組織
    不合法之事由，從而再審原告主張原確定判決有民事訴訟法
    第第496條第1項第3款之再審事由，顯不足採。
四、再審原告指摘原確定判決組織不合法，求予廢棄，顯無理由
    ，爰依民事訴訟法第502條第2項之規定，不經言詞辯論，逕
    予判決駁回。
五、訴訟費用負擔之依據：民事訴訟法第78條。
中    華    民    國    98    年    2     月   10     日
                  民事第六庭  審判長法  官  劉坤典
                                    法  官  陳婷玉
                                    法  官  黃柄縉
以上正本係照原本作成
本判決不得上訴
中    華    民    國    98    年    2     月    10    日
                                    書記官  蔡凱如


司法院資訊處製作；財團法人民間司法改革基金會備份。
